臺灣臺南地方法院刑事判決　　　　　　 96年度交易字第104號
公　訴　人　臺灣臺南地方法院檢察署檢察官
被　　　告　乙○○
上列被告因過失傷害案件，經檢察官提起公訴（96年度調偵字第
465號），本院判決如下：
    主  文
乙○○因過失傷害人，處有期徒刑肆月，如易科罰金，以新台幣
壹仟元折算壹日；減為有期徒刑貳月，如易科罰金，以新台幣壹
仟元折算壹日。
    事  實
一、乙○○於民國九十六年一月二十九日十八時二十分許，駕駛
    車牌號碼ＢＬ－三四二六自小客貨車，沿臺南縣後壁鄉○○
    村○○道路由北往南行駛，嗣於同日十八時二十五分許，行
    經臺南縣後壁鄉菁寮幹七三支十六分五號電桿處時，本應注
    意行車速度應依速限標誌或標線之規定，而該路段時速不得
    超過三十公里，並應注意車前狀況，隨時採取必要之安全措
    施，以避免危險之發生，而依當時情形，並無不能注意之情
    事，詎其竟疏未注意，而以時速約四十公里之速度超速行駛
    ，適有丙○○駕駛農用耕耘機同向行駛於前，亦疏未注意於
    夜間行車應依道路交通安全規則第八十三條之一第四款規定
    於耕耘機前後端懸掛紅燈或紅色反光標誌，致乙○○駕車自
    後撞及丙○○上開耕耘機，造成丙○○受有胸部挫傷併第十
    到第十二根肋骨骨折、右側血胸、右側臉頰挫傷，及第十二
    胸椎、第一腰椎、第二腰椎骨折併神經根壓迫與泌尿道感染
    等傷害。
二、案經丙○○訴由臺南縣警察局白河分局報告臺灣臺南地方法
    院檢察署檢察官偵查起訴。
     理   由
壹、程序方面：
    按被告以外之人於審判外之言詞或書面陳述，除法律有規定
    者外，不得作為證據，刑事訴訟法第一百五十九條固定有明
    文。惟被告以外之人於審判外之陳述，雖不符同法第一百五
    十九條之一至之四之規定，而經當事人於審判程序同意作為
    證據，法院審酌該言詞陳述或書面陳述作成時之情況，認為
    適當者，亦得為證據。又當事人、代理人或辯護人於法院調
    查證據時，知有第一百五十九條第一項不得為證據之情形，
    而未於言詞辯論終結前聲明異議者，視為有前項之同意，此
    亦據同法第一百五十九條之五規定甚明。查被告於本院審理
    時，就檢察官所提出丙○○等被告以外之人，於警詢、偵查
    之陳述等證明本件犯罪事實之證據方法，均明確表示無意見
    ，被告迄本院言詞辯論終結前，亦均未就上開證據之證據能
    力聲明異議，而本院審酌上開證據於陳述作成時之情況，核
    無違法取證及證明力明顯過低之瑕疵，亦認為以之作為證據
    為適當，故依諸上開規定，上開審判外之陳述，得為證據。
貳、實體方面：
一、訊據被告乙○○固坦承於上揭時地以時速約四十公里駕駛車
    牌號碼ＢＬ－三四二六號自小客貨車追撞告訴人所駕駛之農
    用耕耘機，並致告訴人受傷之事實，惟矢口否認有何過失傷
    害犯行，辯稱告訴人所駕駛之農用耕耘機並不能行駛道路，
    也沒有後視燈，伊並沒有過失云云。經查：上揭事實，業據
    告訴人於警詢、偵查中供證甚詳，復有道路交通事故現場圖
    、道路交通事故調查報告表（一）（二）及財團法人奇美醫
    院診斷證明書各一紙、及現場照片八幀附卷可參。再按行車
    速度，依速限標誌或標線之規定；汽車行駛時，駕駛人應注
    意車前狀況，並隨時採取必要之安全措施，道路交通安全規
    則第九十三條第一項前段、第九十四條第三項前段定有明文
    ，被告駕車自應注意上述道路交通安全之規定。又依卷附之
    交通事故調查報告表所載，本件肇事之時、地之天候、路況
    皆良好，則肇事彼時，被告並無不能注意之情事，竟疏未注
    意及此，駕駛車輛未注意車前狀況並超速行駛，不慎擦撞告
    訴人致其受有胸部挫傷併第十到第十二根肋骨骨折、右側血
    胸、右側臉頰挫傷，及第十二胸椎、第一腰椎、第二腰椎骨
    折併神經根壓迫與泌尿道感染等傷害，其顯有應注意能注意
    而不注意之過失責任，且被告過失與告訴人之受傷結果間，
    復具有相當因果關係。本件送台灣省台南區車輛行車事故鑑
    定委員會鑑定，鑑定意見與前揭論證結果並無齟齬，有該鑑
    定意見書及函文在卷可稽（見九十六年度調偵字第四六五號
    偵查卷第十一、十二頁），自可供本院參考。另本件道路交
    通事故發生時，若告訴人亦能注意於耕耘機前後端懸掛紅燈
    或紅色反光標誌，當不致遭被告駕車碰撞而受傷，上開鑑定
    意見同認「丙○○駕駛耕耘機，夜間行駛無警示燈光，為肇
    事次因。」，此乃民事損害賠償責任應否過失相抵之問題，
    另按道路交通安全規則第八十三條第二項規定動力機械應申
    請核發臨時通行證後，方得憑證行駛道路，告訴人駕駛上揭
    耕耘機未核發臨時通行證，亦僅違反道路交通管理處罰條例
    第三十二條第一項之要件，得否處以罰鍰另屬一事，於被告
    刑事責任之認定不生影響，附此敘明。綜上，被告所辯顯係
    卸責之詞，不足採信，事證明確，其犯行應足認定。
二、核被告所為，係犯刑法第二百八十四條第一項前段過失傷害
    罪。被告雖於肇事後於警方尚不知何人犯罪前，即主動向前
    往處理之員警李中郁坦承上開犯行，惟審理中否認犯罪，本
    院認不宜依刑法第六十二條之規定減輕其刑，附此敘明。爰
    審酌本件事故之發生係由於被告之過失造成告訴人受傷，尚
    未與被害人達成民事和解賠償其損害，惟被告犯後坦承犯行
    顯有悔悟及告訴人同有肇事原因等一切情狀，量處如主文所
    示之刑，並依中華民國九十六年罪犯減刑條例第二條第一項
    第三款規定，減其刑期二分之一，並均諭知易科罰金之折算
    標準。
據上論斷，應依刑事訴訟法第二百九十九條第一項前段、第二百
八十四條之一，中華民國九十六年罪犯減刑條例第二條第一項第
三款、第七條、第九條，刑法第二百八十四條第一項前段、第四
十一條第一項前段，刑法施行法第一條之一，判決如主文。
本案經檢察官甲○○到庭執行職務
中　　華　　民　　國　　96　　年　　11　　月　　14 　日
　　　　　　　　　   交通法庭   法　官　鍾邦久
以上正本證明與原本無異
如不服本判決應於收受本判後10日內向本院提出上訴書狀，並應
敘述具體理由。如未敘述上訴理由者，應於上訴期間屆滿後20日
內向本院補提理由書狀（均須按他造當事人之人數附繕本）「切
勿逕送上級法院」。
  　　　　　　　　　　　　　　　書記官　陳慧玲
中　　華　　民　　國　　96　　年　　11　　月　　14　　日
附錄本件論罪科刑依據之法條：
中華民國刑法第284條第1項前段（過失傷害罪）
因過失傷害人者，處 6 月以下有期徒刑、拘役或 5 百元以下罰
金，致重傷者，處1年以下有期徒刑、拘役或5百元以下罰金。
